臺灣高等法院刑事裁定
109年度上訴字第968號
上  訴  人  
即  被  告  李耀榕


上列上訴人因誣告案件，不服本院109年度上訴字第968號，中華
民國109年5月27日第二審判決（原審案號：臺灣士林地方法院10
8年度訴字第270號，起訴案號：臺灣士林地方檢察署108年度偵
字第7588號），提起上訴，本院於109年9月3日為上訴駁回之裁
定後，經最高法院撤銷該裁定，本院再為裁定如下：
    主  文
上訴駁回。
    理  由
一、按上訴期間為20日，自送達判決後起算。但判決宣示後送達
    前之上訴，亦有效力。次按第二審法院認為上訴不合法律上
    之程式或法律上不應准許或其上訴權已經喪失者，應以裁定
    駁回之，刑事訴訟法第349條、第384條前段分別定有明文。
    又送達於應受送達人之住居所、事務所或營業所，不獲會晤
    應受送達人，亦無受領文書之同居人或受僱人時，得將文書
    寄存送達地之自治或警察機關，並作送達通知書，黏貼於應
    受送達人住居所、事務所或營業所門首，以為送達；寄存送
    達，自寄存之日起，經10日發生效力，為民事訴訟法第138
    條所明定，此項規定，依刑事訴訟法第62條規定，於刑事訴
    訟程序準用之。
二、查，上訴人即被告李耀榕因誣告案件，本院以109年度上訴
    字第968號判決後，判決正本向被告住所地即新北市○○區○○○
    街000巷0○0號郵寄送達，因未獲會晤被告本人，也無受領文
    書之同居人或受僱人，送達人依上述規定，於民國109年6月
    9日將判決正本寄存於新北市政府警察局板橋分局大觀派出
    所等情，有本院辦案進行簿可按。是自寄存之日起經10日（
    即109年6月19日），生合法送達之效力，自翌（20）日起算
    20日之上訴期間，又因被告之住所地在新北市板橋區，依法
    院訴訟當事人在途期間標準第2條規定，加計2日在途期間，
    是被告上訴期間之末日為109年7月11日（星期六），因該日
    為例假日，延至109年7月13日屆滿。然被告遲至109年8月7
    日始提起上訴，有刑事聲明上訴狀上之本院收狀戳章可按，
    其提起第三審上訴，顯已逾期，依上述規定，應以裁定駁回
    。
三、最高法院發回意旨略以：
    ㈠被告於109年8月7日就本訴聲明上訴時，已於書狀記載其工
      作早出晚歸，每天都回家查看，未見郵件通知書黏貼門首
      ，亦未見投入信箱，其於同年7月26日至大觀派出所查收
      民事判決，始查到本訴判決書於同年6月9日寄存大觀派出
      所，並於當日簽收本訴判決書等語。參之本訴判決書寄存
      送達被告之送達證書，其上郵務人員僅於「寄存於下列之
      一處所，並作送達通知書兩份，一份黏貼於應受送達人住
      居所、事務所、營業所或其就業處所門首」（即「黏貼門
      首」）部分打勾，並未於「另一份置於該送達處所信箱或
      其他適當位置」（即「置於信箱」）部分打勾。而本訴10
      9年4月14日準備程序傳票之送達證書，同樣為寄存送達，
      其上郵務人員則於上述「黏貼門首」、「置於信箱」位置
      均打勾，送達日期為同年3月30日，被告至派出所領取傳
      票郵件日期為同年4月2日，並於109年4月14日出庭。是本
      訴判決書寄存送達之通知書，是否如實「黏貼門首」並「
      置於信箱」，不無疑問，被告於本訴之聲明上訴狀記載其
      未見有何寄存送達之通知書，難認係空穴來風。
    ㈡是以，本訴寄存送達之通知書是否合於「黏貼門首」並「
      置於信箱」之法定程式，乃本訴判決書是否合法送達之關
      鍵，攸關被告上訴是否逾期至鉅，原審就此程序事項，本
      應依職權函查郵政機構相關送達情形，取得證據資料再予
      憑辦，以維被告重大之程序權益，然未見原審對此予以調
      查說明，即認被告上訴已逾期，並裁定駁回被告之上訴，
      原裁定尚欠允洽，不能維持。
四、經查，本訴判決書是由與本案無利害關係之郵務人員寄送，
    並就執行送達郵件業務上應通常紀錄製作之送達證書填載，
    則除有顯不可信情況下，當可推定為真實可信。則被告因上
    訴已經逾期，為了自身利益，以書狀陳稱：每天都回家查看
    ，未見郵件通知書黏貼門首，亦未見投入信箱云云，並未反
    證以證明本訴判決書之送達證書填載內容有何不實，已難憑
    採。雖本訴判決書送達之郵務人員，在未獲會晤被告本人，
    也無受領文書之同居人或受僱人後，勾選該事由。就該文書
    送達方法：寄存於下列之一處所，並作送達通知書兩份，「
    一份黏貼於應受送達人住居所、事務所、營業所或其就業處
    所門首」，以及「寄存於派出所或警察所」處之☐打勾，並
    未如本訴準備程序傳票之送達證書，在「一份黏貼於應受送
    達人住居所、事務所、營業所或其就業處所門首」後之「另
    一份置於該送達處所信箱或其他適當位置」處打勾。然依本
    院送達證書所載格式內容：寄存於下列之一處所，並作送達
    證書兩份，一份黏貼於應受送達人住居所、事務所、營業所
    或其就業處所門首，另一份置於該送達處所信箱或其他適當
    位置以為送達。（請擇一打✓）☐寄存於派出所或警察所，☐
    寄存於鄉(鎮市)區公所，☐寄存於鄉（鎮市）區 村（里）辦
    公處等語。是就本院送達證書所載格式內容以觀，只有指示
    郵務人員於☐之寄存處所擇一勾選，並未指示郵務人員必須
    在「寄存於下列之一處所，並作送達通知書兩份，一份黏貼
    於應受送達人住居所、事務所、營業所或其就業處所門首」
    文字處打勾，也未指示必須在其後之「另一份置於該送達處
    所信箱或其他適當位置」文字處打勾。也正因此之故，本訴
    準備程序傳票送達之郵務人員，與本訴判決書之送達郵務人
    員並不相同，就上開「寄存於下列之一處所，並作送達通知
    書兩份，一份黏貼於應受送達人住居所、事務所、營業所或
    其就業處所門首」、「另一份置於該送達處所信箱或其他適
    當位置」文字處之勾選作法，才會有所不同。因本院送達證
    書格式並未有在上開文字處之勾選指示，自不能因各個郵務
    人員之理解作法不同，即認為本訴判決書送達之郵務人員並
    未依規定製作送達通知書2份，也未依規定分別將送達通知
    書黏貼門首、置於信箱，當然不可據此推論被告於本訴之聲
    明上訴狀記載：其未見有何寄存送達之通知書云云為真實可
    信。況本院依前揭發回意旨，再函查郵政機關送達情形，亦
    表明：上開準備程序傳票、本訴判決等文書，經按址投遞2
    次，惟均未獲會晤應受送達人，亦無可受領文書之同居人，
    爰按規定分別於109年3月30日、6月9日寄存新北市政府警察
    局板橋分局大觀派出所，並製作送達通知書2份，1份黏貼於
    應受送達人住居所門首，另1份置於該處所信箱，以為送達
    等語，有中華郵政股份有限公司板橋郵局109年10月29日板
    郵字第1091000257號函可按。是本院依前揭發回意旨查明結
    果，仍認為本件被告之上訴已經逾期，併與說明。　
據上論斷，應依刑事訴訟法第384條前段，裁定如主文。
中　　華　　民　　國　　110 　年　　1 　　月　　25　　日
                  刑事第十四庭  審判長法　官  黃斯偉
                                      法　官  黎惠萍
                                      法　官  許泰誠
以上正本證明與原本無異。
如不服本裁定，應於收受送達後五日內向本院提出抗告狀。
                                      書記官  朱子勻
中　　華　　民　　國　　110 　年　　1 　　月　　25　　日